【裁判字號】    95,裁,2725
【裁判日期】    951207
【裁判案由】    綜合所得稅
【裁判全文】
最  高  行  政  法  院  裁  定
                                     95年度裁字第02725號
上  訴  人  乙○○
被 上訴 人  財政部臺北市國稅局
代  表  人  甲○○
上列當事人間因綜合所得稅事件，上訴人對於中華民國94年8月
31日臺北高等行政法院94年度簡字第88號判決，提起上訴，本院
裁定如下：
    主  文
上訴駁回。
上訴審訴訟費用由上訴人負擔。
    理  由
一、按對於適用簡易程序之裁判提起上訴或抗告，須經本院許可
    ，且該許可以訴訟事件所涉及之法律見解具有原則性者為限
    ，行政訴訟法第235條定有明文。
二、本件上訴人民國（下同）87年度綜合所得稅結算申報，經被
    上訴人初查以上訴人將其與黃源湖共有坐落台南縣佳里鎮○
    ○路253號房屋（下稱系爭房屋）供其繼母曾長霞經營長霞
    小吃攤使用，並提供予「佳里花苑」營業使用，未申報租賃
    所得，乃依行為時所得稅法第14條第1項第5類第1款、第4款
    規定，參照當地一般租金標準，核定系爭房屋全年租賃收入
    新台幣（下同）7萬2,600元，減除43%必要損耗及費用後，
    核定租賃所得4萬1,382元，併課其當年度綜合所得稅。上訴
    人不服，申請復查，未獲變更，遂循序提起行政訴訟。案經
    原審法院駁回其訴，略以：按「將財產借與他人使用，除經
    查明確係無償且非供營業或執行業務者使用外，應參照當地
    一般租金情況，計算租賃收入，繳納所得稅。」為行為時所
    得稅法第14條第1項第5類第4款所明定。查本件系爭房屋，
    所有權人為上訴人與黃源湖（持分各二分之一），有該所有
    權狀影本附原處分卷足查，復為兩造所不爭執，而本（87）
    年度無償供上訴人之繼母曾長霞居住並經營「長霞小吃攤」
    ，有戶政連線戶籍資料、財政部財稅資料中心小營所稅一般
    資料核定檔及上訴人89年1月13日之申請書內容等資料附原
    處分卷可稽，核屬行為時所得稅法第14條第1項第5類第4款
    規定之「借與」行為（即民法編無償使用借貸之行為）。又
    系爭房屋本（87）年度除供上訴人之繼母設籍居住外，經查
    得尚提供予佳里花苑作營業使用，有89年7月10日小營所稅
    一般資料核定檔線上外更正資料表影本一份附原處分卷足徵
    ，參據首揭所得稅法第14條第1項第5類第4款規定，縱使上
    訴人未曾向任何人收取任何租金屬實，仍應就提供予佳里花
    苑營業使用部分，參照當地一般租金標準，計算租賃收入，
    繳納所得稅。上訴人主張依據與曾長霞所立之協議書內容（
    下稱系爭協議書），亦可證明系爭房屋歸曾長霞管理使用等
    語。然查，系爭協議書係於67年12月30日簽立，其中第4點
    約定，系爭房屋之「電費、水費、電話費、一切稅捐費用」
    由上訴人兄弟共同分擔，有上訴人所提附原審卷之系爭協議
    書足證，惟系爭協議書同第4點末尾則註記：「．．．使用
    期間一年，由民國68年1月1日生效。．．．」，可見依照上
    訴人所提之系爭協議書所示，系爭房屋管理使用權縱使有約
    定歸曾長霞，亦因系爭協議書所載有效期間僅為一年，亦早
    於69年間屆滿而回歸原所有權人。足見系爭協議書仍無法證
    明上訴人前開主張之事實。綜上，被上訴人依據首揭規定，
    參照當地一般租金標準，核定系爭房屋全年租賃收入7萬2,6
    00元，減除43%必要損耗及費用後，核定租賃所得4萬1,382
    元，併課其當年度綜合所得稅，並無違誤，復查及訴願決定
    予以維持，並無不合等由。資為判斷之論據。
三、本件上訴意旨略以：就系爭房地，上訴人與繼母間並無提供
    或借與之法律關係。又上訴人未曾向任何人收取租金，顯非
    納稅義務人等語。經核上訴人僅對原判決認定事實之職權行
    使，表示不服。又上訴人各項主張，亦經原判決一一敘明不
    採理由，上訴意旨猶執原詞加以爭執，並無所涉及之法律見
    解，具有原則上之重要情事，上訴人提起上訴，不合首揭規
    定，不應許可，其上訴難謂合法，應予駁回。
四、依行政訴訟法第249條第1項前段、第104條、民事訴訟法第
    95條、第78條，裁定如主文。
中    華    民    國    95    年    12    月    7     日
                  第四庭審判長法  官  高  啟  燦
                              法  官  黃  璽  君
                              法  官  廖  宏  明
                              法  官  楊  惠  欽
                              法  官  林  樹  埔
以  上  正  本  證  明  與  原  本  無  異
中    華    民    國    95    年    12    月    7     日
                              書記官  彭  秀  玲


司法院資訊處製作；財團法人民間司法改革基金會備份。
